臺灣桃園地方法院刑事判決　　　　　　　　94年度訴字第2074號
公　訴　人　台灣桃園地方法院檢察署檢察官
被　　　告　乙○○
　　　　　　　　　　（現於台灣桃園看守所羈押中）
上列被告因搶奪案件，經檢察官提起公訴（94年度偵字第15066號）
，本院判決如下：
    主  文
乙○○共同連續意圖為自己不法之所有，而搶奪他人之動產，處
有期徒刑壹年陸月。
扣案之安全帽壹頂沒收。
    事  實
一、乙○○與林福助（另由檢察官偵辦中）共同基於意圖為自己
    不法所有之概括犯意聯絡，於民國九十四年八月六日十四時
    十五分許，由林福助騎乘車牌號碼不詳之機車搭載乙○○，
    二人均頭戴安全帽以為掩飾，行經桃園縣龜山鄉○○村○○
    路一八二巷內，見戊○○獨自行走而有機可趁，由林福助授
    意並騎乘機車自後尾隨戊○○，趁戊○○不及防備、反應之
    際，推由乙○○自後伸手搶奪戊○○掛於脖子上之金項鍊一
    條（價值約新台幣【下同】八千元），得手後旋即加速騎乘
    機車逃逸，嗣由林福助持上開搶得之金項鍊典當變現，得款
    由二人朋分花用淨盡。後乙○○與林福助又承前開共同搶奪
    之概括犯意連絡，於同年月十五日十七時許，仍由乙○○騎
    乘機車（車號仍不詳）、搭載乙○○，頭戴安全帽以為掩飾
    ，在桃園縣龜山鄉○○○街與幸美十一街口（即大江山社區
    前），尾隨趨近甲○○並由乙○○佯裝問路而待其鬆懈戒心
    不備之際，旋伸手強行扯下甲○○所有、戴於脖子上且佩飾
    豬型墜子一個之金項鍊一條，得手後即加速離去，並將搶得
    之金項鍊變賣，得款朋分花用。而乙○○於九十四年八月二
    十一日下午獨自一人騎乘機車（車牌號碼為ＨＺＸ─五八三
    號）在桃園縣龜山鄉附近尋找下手目標，行經桃園縣龜山鄉
    ○○村○○路二巷三十號前，見己○○○獨自行走，即驅車
    靠近，然己○○○驚覺有人靠近旋即大喊並奮力揮手一推，
    乙○○倉皇騎乘機車逃逸，幸經丁○○記下車號報警處理，
    迨至同日十七時許，乙○○再度騎乘上揭機車行經桃園縣龜
    山鄉○○○路三十二號前，為巡邏之員警查獲，並扣得乙○○所有、供其犯搶奪所用之安全帽一頂。
二、案經桃園縣政府警察局龜山分局報請台灣桃園地方法院檢察
    署檢察官偵查起訴。
    理  由
一、證據能力部分：
    (一)按被告以外之人於審判外之言詞或書面陳述，除法律有規
      定者外，不得作為證據；又被告以外之人於審判外之陳述
      ，雖不符前四條之規定，而經當事人於審判程序同意作為
      證據，法院審酌該言詞陳述或書面陳述作成時之情況，認
      為適當者，亦得為證據，當事人、代理人或辯護人於法院
      調查證據時，知有第一百五十九條第一項不得為證據之情
      形，而未於言詞辯論終結前聲明異議者，視為有前項之同
      意，刑事訴訟法第一百五十九條第一項、第一百五十九條
      之五分別定有明文。
    (二)經查，本件被害人戊○○、甲○○於警詢中所為之陳述，
      雖均屬於審判外之陳述，惟被告於本院行準備程序中就上
      開證據之證據能力不爭執，且經本院於最後審理期日就上
      開警詢筆錄提示並告以要旨，被告就此部分均未聲明異議
      ，本院審酌上開被害人戊○○、甲○○與被告素無怨隙，
      僅為單純之被害人，復無違法取證瑕疵存在，則渠等於案
      發後記憶猶新之情況下所為之言詞陳述，應無顯不可信之
      情形，引用渠等之上開言詞陳述作為證據應屬適當，應認
      具有證據能力。至被害人甲○○遭搶時之社區監視器錄影
      畫面翻拍之照片，並無證據證明係公務員違背法定程序或
      經偽造、變造所取得，是認具有證據能力，合先敘明。
二、訊據被告乙○○對於上揭連續搶奪之事實，除行搶戊○○時
    究係何人騎車、何人下手已節外，餘情業據其於檢察官訊問
    及本院審理中均供認不諱，並且經被害人戊○○、甲○○於
    警詢指述遭搶奪之過程等情甚詳，復有社區監視器拍攝後翻
    拍之照片四張附卷可佐，且有扣案之安全帽一頂可資佐證，
    足證被告之自白核與事實相符，自得採為認定被告犯罪之證
    據。次查，証人戊○○於警詢時已當面指認被告即為搶奪其
    金項鍊之歹徒無誤，參酌其於報案之初即指稱前座歹徒有點
    壯，後座則是壯壯的等語，言下之意顯謂後座歹徒當係壯於
    前座者，其所指述二名歹徒之身型特徵，與被告於本院審理
    時自承及卷存大江社區監視器攝錄畫面翻拍照片所示，被告
    係較林福助為壯之情，胥相一致，堪認戊○○之指認無訛，
    是此可徵該次係林福助騎駛機車，至被告乙○○則係乘坐後
    座並由其下手行搶之事實，殊為灼然。被告於本院審理時稱
    此次係騎機車云云，要屬違實之虛詞，非可採信。綜上所述
    ，本件事證明確，被告搶奪犯行已經證明，應予依法論科。
三、核被告所為係犯刑法第三百二十五條第一項之搶奪罪。又被
    告與林福助間，就前開搶奪犯行，有犯意連絡及行為分擔，
    為共同正犯。又被告先後二次犯行，時間緊接，手法相同，
    所犯又係同一罪名之罪，顯係基於概括之犯意反覆為之，應
    依連續犯之規定論以一罪。爰審酌被告乙○○，年輕力壯，
    四肢健全，竟不思以正當途徑賺取錢財，連續騎乘機車當街
    搶奪獨行婦女身上之財物，目無法紀，此不法暴力手段嚴重
    侵害他人身心及財產安全，危害社會秩序，所生危害非屬輕
    微，並斟酌被告搶奪之次數、事後供述態度、公訴人具體求
    處之刑度等一切情狀，量處如主文所示之刑，公訴意旨雖求
    予判處有期徒刑三年，惟念及被告前無犯罪紀錄，此有台灣
    高等法院被告前案紀錄表一份在卷可稽，且搶奪次數非全如
    原公訴意旨所指（詳如後述），本院認公訴人所為求刑稍嫌
    過重，難依其所請，附此敘明。至扣案之安全帽一頂係被告
    所有，且佩戴之意係在行搶時遮掩面貌俾免遭辨認等情，已
    據其於本院審理時供明，顯為供其便利犯本件搶奪罪所用之
    物，應依刑法第三十八條第一項第二款規定宣告沒收，而共
    犯林福助犯前開搶奪罪所戴之安全帽，未扣案，亦無證據足
    以認定係屬被告或共犯林福助所有，爰不予宣告沒收，特此
    說明。
四、公訴意旨及檢察官當庭擴張起訴範圍意旨略以：被告於九十
    四年八月二十一日十四時十分許，明知車牌號碼ＨＺＸ─五
    八三號機車係遭他人竊取之機車，猶予以收受，並騎乘系爭
    機車在桃園縣龜山鄉○○村○○路二巷三十號前，趁證人己○○○不備之際，徒手搶奪其掛於脖子上之金項鍊一條，然
    因己○○○奮力反抗始未得逞，因認被告此部分涉有收受贓
    物、搶奪未遂罪嫌云云。而本件公訴人認被告涉有此部分犯
    罪係以證人己○○○、丁○○、杜錦棟等人警訊之證述為其
    主要論據。訊據被告堅決否認有前開搶奪未遂、收受贓物等
    犯行，並辯稱：系爭機車是當天上午十一點多向林福助借來
    的，是要去桃園找朋友借錢，並不是想要搶奪，而靠近己○○○只是要問路，並沒有要搶她，且才剛靠近她旁邊，她就
    大叫等語。經查：
　　(一)證人即被害人己○○○於九十四年八月二十一日二十二時
      十分至同日時四十分許所製作之警詢筆錄中固記載：該名
      男子頭戴安全帽、騎乘機車從前方過來佯裝詢問事情，後
      他伸手過來要搶脖子上金項鍊時，其一驚就伸手大聲說「
      不知道」就把他手推開，對方就騎乘機車加速離去等語（
      見偵卷第五十二頁），然於本院審理時則到庭結證稱：當
      時該名機車騎士靠近伊身邊，不知道問什麼東西，因伊先
      前被搶過，一時驚慌，雙手一揮，大喊「我不知道」，該
      名騎士就騎車離開，完全沒有碰到伊身體，也沒有伸手的
      動作等語（見本院九十四年十一月二十四日審理筆錄），
      核與被告堅稱：當時確實只是騎機車靠近要問路，沒有伸
      手要搶等語相符，且經本院就該名機車騎士（即被告）是
      否已伸手觸碰證人己○○○身體或搶取掛於伊脖子上金項
      鍊等攸關本件搶奪犯行是否成立之重要事實，再次質以證
      人己○○○，伊仍肯定答稱：沒有跟警察那樣說，伊是說
      他有靠近身邊，警詢筆錄製作完成後，因伊不識字是警察
      唸給伊聽，但當時沒聽到警察唸這段話等語（見同上審理
      筆錄），佐以證人己○○○已年逾六旬（三十三年一月二
      十五日出生）且自述先前曾遭他人搶奪，此次獨自一人行
      走於路旁，突遇上開情形，難免驚慌失措，伊於驚魂未定
      之情形下所為陳述，尤其關於行為過程及結果等細節方面
      ，難免故予誇大或加以渲染之可能，致使為伊製作警詢筆
      錄之員警誤會證人己○○○陳述之意，因之記載有誤，亦
      非不可能，故應以證人己○○○於本院審理時所為證述較
      為可採。至證人丁○○於案發當日所製作之警詢筆錄固亦
      載有：有目賭一男子騎乘機車正伸手搶奪一老婦人脖子上
      金項鍊等語（見偵卷第六十頁），然卻於本院審理時到庭
      證稱：其當時聽到己○○○大叫一聲立即衝出屋外，只看
      到被告騎機車騎很快離開現場，因其視線有被一輛休旅車
      擋住，以為己○○○受傷、被搶劫，就打電話報警，但沒
      有親眼看到搶奪過程等語甚詳（見同上審理筆錄），並堅
      稱：警詢筆錄記載有誤，筆錄做好後警察未給其看過，只
      要其簽名等語，是證人丁○○應未親眼目睹被告與證人己○○○接觸之過程，其所為證言自不得資為認定被告有無
      為本件犯行之證據。綜上，九十四年八月二十一日十四時
      十分許，被告雖有騎乘上開機車靠近證人己○○○身邊，
      惟是否曾伸手而著手於搶奪犯行，尚非無疑，公訴人就被
      告此部分搶奪犯行所舉之證據，尚不足以使本院獲得被告
      有罪之確信。此外，復查無其他確切之證據足證被告有公
      訴人所指之搶奪證人己○○○之犯行，自屬不能證明被告
      有此部分犯罪，惟公訴人認被告此部分犯行如成立，與前
      開論罪科刑部分具有連續犯之裁判上一罪關係，故不另為
      被告此部分無罪之諭知。
    (二)至公訴人擴張起訴範圍所指被告明知所騎乘之車牌號碼Ｈ
      ＺＸ─五八三號機車係遭他人竊取之贓車，猶予以收受後
      用以搶奪證人己○○○之財物等語，即便屬實，然既無從
      認定被告乙○○確有搶奪證人己○○○之犯行（不論既遂
      或未遂），業如前述，抑且被告係於九十四年八月二十一
      日當日上午十一點許始收受該部機車，目的在供己前往桃
      園找朋友借錢而充為代步工具使用一節，業據被告乙○○
      於本院審理時供明在卷（見本院九十四年十一月二十四日
      審理筆錄），參酌被害人丙○○證稱發現失竊時間為九十
      四年八月二十一日十五時欲上班之時等語（見偵卷第五十
      六頁），既為上班時發現，可見該輛機車為被害人丙○○
      平常上、下班使用之交通工具，自亦堪認其停放在失竊地
      點之時間，當在前一日即八月二十日下班之時，則失竊時
      間必在該時之後，稽此可徵被告供承收受機車之時間為真
      ，職是，被告借車之原始目的既係欲找朋友借錢而非意在
      以之為行搶工具，況其取得系爭機車之時間，猶晚於本件
      經論罪科刑之搶奪犯行時間（九十四年八月六日、八月十
      五日），當無從認定被告收受系爭機車與本案經論罪科刑
      之搶奪犯行有何方法、目的或原因結果之牽連犯裁判上一
      罪之關係，又此部分復未經檢察官追加起訴，本院未能逕
      予審判，宜由檢察官另行偵查處理，特此說明。
五、據上論斷，應依刑事訴訟法第二百九十九條第一項前段，刑
    法第二十八條、第五十六條、第三百二十五條第一項、第三
    十八條第一項第二款，判決如主文。
本案經檢察官趙燕利到庭執行職務。
中　　華　　民　　國　　94　　年　　12　　月　　8 　　日
                      台灣桃園地方法院刑事第十一庭
                          審判長法  官  蔡榮澤
                                法  官  丁俊成
                                法　官　何俏美
以上正本證明與原本無異。
如不服本判決，應於送達後10日內，向本院提出上訴狀。
                                書記官  陳淑瓊
中　　華　　民　　國　　94　　年　　12　　月　　8 　　日
附錄本判決論罪科刑法條：
刑法第325條
意圖為自己或第三人不法之所有，而搶奪他人之動產者，處6 月
以上5 年以下有期徒刑。
因而致人於死者，處無期徒刑或7 年以上有期徒刑，致重傷者，
處3 年以上10年以下有期徒刑。
第 1 項之未遂犯罰之。
